【裁判字號】    91,簡,745
【裁判日期】    920317
【裁判案由】    強制汽車責任保險法
【裁判全文】
臺北高等行政法院判決                              九十一年度簡字第七四五號
    原      告  甲○○
    被      告  交通部公路總局
    代  表  人  葉昭雄（局長）
右當事人間因強制汽車責任保險法事件，原告不服交通部中華民國九十一年五月三十
一日交訴字第○九一○○三五三九八號訴願決定，提起行政訴訟，本院判決如左：
    主  文
原告之訴駁回。
訴訟費用由原告負擔。
    事  實
一、事實概要：訴外人徐逸俊於民國九十一年一月二十日十七時三十分許，駕駛原告
    所有八Ｍ－○二一八號自小客車在台一線公路枋寮交通分隊前，因汽車行駛機車
    道，經屏東縣警察局交通隊員警攔檢另查獲其行照逾期，當場填製屏警交字第Ｖ
    00000000號及屏警交字第Ｖ00000000號舉發違反道路交通管理
    事件通知單，並於通知單上勾記其未出示保險證。嗣經被告所屬高雄區監理所屏
    東監理站查證該車違規當日（九十一年一月二十日）並未投保有效之強制汽車責
    任保險，以九十一年一月二十九日屏監裁字第Ａ八二－Ｖ九○一四二Ｆ一○號舉
    發違反強制汽車責任保險事件通知單為舉發，並於九十一年二月二十七日填製屏
    監裁字第八二－Ｖ九○一四二Ｆ一○－一號違反強制汽車責任保險事件裁決書，
    處原告新台幣（下同）六千元之罰鍰。原告不服，提起訴願，遭決定駁回，遂提
    起行政訴訟。
二、兩造聲明：
  (一)原告聲明：訴願決定及原處分均撤銷。
  (二)被告聲明：駁回原告之訴。
三、兩造之陳述：
  (一)原告主張之理由：
    原告於九十一年一月二十五日至屏東監理站繳納罰款，九十一年一月二十日之違
    規行為已因罰款清繳而結案，而該監理站有完善之電腦設施，當時收費人員未同
    時查明所有資料。原告於九十一年一月二十九日舉發當時已繳清保險費，保險契
    約業已生效，被告以強制汽車責任保險費未繳為由，於一月二十九日再開一次罰
    單，顯有一行為作數次裁罰之嫌，其於「主罰」處分完成後，再行追溯「從罰」
    ，實非適法。
  (二)被告主張之理由：
    依強制汽車責任保險法施行細則第十六條規定：「‧‧‧本保險之保險證應隨車
    攜帶備驗，‧‧‧未能提示者，由稽查人員通報公路主管機關處理。公路主管機
    關依前項通報資料查明汽車所有人未依規定投保本保險，或原保險期間屆滿前未
    再行投保者，依本法第四十四條規定處分之。」原告有無違反強制汽車責任保險
    法之情事，係以行為時有無參加強制汽車責任保險為斷。查徐逸俊於九十一年一
    月二十日駕駛原告所有八Ｍ－○二一八號自小客車被警攔檢舉發違規時，並未出
    示保險證，嗣經屏東監理站電腦查證違規行為發生當時 (九十一年一月二十日)
    ，已在原告強制汽車責任保險之斷保期間，是原告雖已在同年一月二十五日續保
    ，仍不影響其違規行為時（九十一年一月二十日）未參加強制汽車責任保險之情
    事，被告依「道路交通管理處罰條例」及「強制汽車責任保險法」分別論處，並
    無「重複處罰」情形，本件舉發、裁決於法並無違誤。
    理  由
一、原告起訴後，被告代表人變更為葉昭雄，業據聲明承受訴訟，合先敘明。
二、按「汽車所有人應依本法規定投保本保險。軍用汽車，亦同。」「汽車所有人未
    依本法規定投保本保險，或本保險期間屆滿前未再行投保者，其處罰依下列各款
    規定：一、經公路監理機關或警察機關攔檢稽查舉發者，由公路主管機關處新臺
    幣六千元以上三萬元以下罰鍰，並扣留車輛牌照至其依規定投保後發還。」「本
    保險之保險證應隨車攜帶備驗，於公路監理機關執行路邊稽查或警察機關執行交
    通勤務時，汽車駕駛人或所有人均應配合提示保險證；未能提示者，由稽查人員
    通報公路主管機關處理。公路主管機關依前項通報資料查明汽車所有人未依規定
    投保本保險，或原保險期間屆滿前未再行投保者，依本法第四十四條規定處分之
    。」為強制汽車責任保險法第四條、第四十四條第一項第一款、強制汽車責任保
    險法施行細則第十六條所明定。又「公路監理機關於執行路邊稽查或警察機關執
    行交通勤務時，應查驗汽車所有人之強制汽車責任保險證（以下簡稱保險證），
    並依下列規定辦理：．．．二、當場無法查證汽車所有人是否已依本法規定投保
    本保險者，應按已查明之資料於『舉發違反道路交通管理事件通知單』保險證欄
    勾記，或以其他方式通報公路監理機關處理。」「公路監理機關收到依第五條第
    一項第二款規定移送之舉發違反道路交通管理事件通知單或其他方式之通報資料
    後，經查證被通知之汽車所有人於行為發生時，確未依本法規定投保本保險，或
    本保險期間屆滿前未再行投保者，應即予舉發填製通知單，送達被通知人。」
    汽車所有人違反強制汽車責任保險事件裁決罰鍰繳納處理細則第五條第一項第二
    款、第十四條第一項亦有明文。
三、查訴外人徐逸俊於九十一年一月二十日十七時三十分許，駕駛原告所有八Ｍ－○
    二一八號自小客車在台一線公路枋寮交通分隊前，因汽車行駛機車道，經屏東縣
    警察局交通隊員警攔檢另查獲其行照逾期，當場填製屏警交字第Ｖ000000
    00號及屏警交字第Ｖ00000000號舉發違反道路交通管理事件通知單，
    並於通知單上勾記其未出示保險證，嗣經被告所屬高雄區監理所屏東監理站查證
    該車九十一年一月二十日違規當日係在原告強制汽車責任保險斷保期間之事實，
    ，有舉發違反道路交通管理事件通知單、保險證查詢報表及舉發違反強制汽車責
    任保險事件通知單等件影本在原處分卷可稽，且為原告所不爭執，應堪認為真實
    。是被告裁處原告罰鍰六千元，訴願決定予以維持，揆諸首開規定，並無不合。
    原告雖主張其於九十一年一月二十五日至屏東監理站繳納罰款，收費人員未同時
    查明保險證事宜，事後於九十一年一月二十九日為舉發時其已繳清保險費，保險
    契約業已生效云云。惟查原告有無違反強制汽車責任保險法之情事，係以行為時
    有無參加強制汽車責任保險為斷，本件違規行為發生時九十一年一月二十日係在
    原告強制汽車責任保險之斷保期間（在前之保險期間為八十九年七月十九日至九
    十年七月十九日，在後之保險期間為九十一年一月二十五日至九十二年一月二十
    五日），原告雖已在九十一年一月二十五日續保，於其違規行為時九十一年一月
    二十日未參加強制汽車責任保險之事實並無影響。又本件係依強制汽車責任保險
    法第四十四條第一項第一款規定對原告為處罰，原告既有經警攔檢未提示強制汽
    車責任保險證，且事實上當時確無投保之情形，被告自得據以裁罰，其與汽車行
    駛機車道、行照逾期等違反道路交通管理處罰條例規定，係屬二事，不能混為一
    談，原告主張均無可採。從而原處分及訴願決定均無違誤，原告仍執前詞聲請撤
    銷，為無理由，爰不經言詞辯論予以駁回（本件適用簡易訴訟程序）。
四、據上論結，本件原告之訴為無理由，依行政訴訟法第二百三十三條第一項、第九
    十八條第三項前段，判決如主文。
中    華    民    國    九十二      年      三        月      十七       日
                 臺 北 高 等 行 政 法 院   第 四 庭
                                     法  官  楊 莉 莉
右為正本係照原本作成。
本件以訴訟事件所涉及之法律見解具有原則性者為限，始得於本判決送達後二十日
內向本院提出上訴狀並表明上訴理由，如已於本判決宣示後送達前提起上訴者，應
於判決送達後二十日內補具上訴理由（均按他造人數附繕本），且經最高行政法院
許可後方得上訴。
中    華    民    國    九十二      年      三        月      十七       日
                                     書記官  王 俊 權


司法院資訊處製作；財團法人民間司法改革基金會備份。
